【裁判字號】    92,易,880
【裁判日期】    920619
【裁判案由】    詐欺等
【裁判全文】
臺灣高雄地方法院刑事判決                          九十二年度易字第八八號
    公  訴  人  臺灣高雄地方法院檢察署檢察官
    被      告  丙○○
右被告因詐欺等案件，經檢察官聲請以簡易判決處刑（九十二年度偵字第二四七六號
），本院認不宜以簡易程序審結，改依通常程序審理，本院判決如左：
    主  文
丙○○意圖為自己不法之所有，以詐術使人將本人之物交付，處有期徒刑月，如易
科罰金，以佰元折算壹日。
    事  實
一、丙○○明知自己並無清償能力，竟意圖為自己不法之所有，於民國九十年十月二
    日，向聯邦商業銀行股份有限公司高雄分行（下稱聯邦銀行）貸款新臺幣（下同
    ）十七萬元，並以己為動產擔保交易之債務人，將前揭車輛設定動產抵押權予聯
    邦銀行，約定自九十年十月二日起至九十三年十月二日止，每月為一期，分三十
    六期，每期償還六千三百十八元，該自用小客車存放地點為高雄縣旗山鎮六張犁
    巷十六號，於借款未清償之前，該自用小客車不得任意遷移、出質或為其他處分
    ，致聯邦銀行陷於錯誤，而同意核撥上開貸款。詎丙○○於取得貸款後，未清償
    任何款項，並於同年十二月間某日，意圖為自己不法之利益，在未經聯邦銀行同
    意之情形下，持前揭自用小客車，向高雄市○○路某不詳當舖典當，得款四萬元
    ，致生損害於聯邦銀行，嗣因聯邦銀行人員前往車輛約定存放地點查看，均未見
    該車輛，始知受騙。
二、案經聯邦銀行訴請臺灣高雄地方法院檢察署檢察官偵查起訴。
    理  由
一、訊據被告丙○○固坦承：伊於右揭時、地，向聯邦銀行申請貸款十七萬元，並以
    伊為動產擔保交易之債務人，將伊所有之車牌號碼六Ｍ—四六０二號自用小客車
    設定動產擔保抵押權予聯邦銀行，並約定未清償全部貸款前，不得將該車遷移、
    出質或為其他處分，伊取得該銀行同意核撥之上開貸款後，即未依約清償借款，
    嗣並將該車典當，得款四萬元等情，惟矢口否認有何詐欺之犯行，並辯稱：貸款
    當時，伊在自傑營造工程有限公司（下稱自傑公司）從事土木工程工作，並打算
    以工作薪資支付貸款，但伊取得貸款之後，就沒有工作，後來因為失業很久，缺
    錢用，而將車輛典當云云。
二、經查：
（一）被告於右揭時、地，以購車為由，向聯邦銀行貸款十七萬元，並以其為動產擔
      保交易之債務人，將其所購得之車號六Ｍ—四六０二號自小客車設定動產抵押
      權予聯邦銀行，並約定未清償全部貸款前，不得將該車遷移、出質或為其他處
      分，而被告於九十年十月二日取得該銀行同意核撥之上開貸款後，並未依約繳
      交貸款金額，嗣並於同年十二月間某日，持該車向高雄市○○路上某不詳當舖
      典當，而得款四萬元等事實，業據被告供承明確，核與告訴代理人甲○○指訴
      、證人即聯邦銀行承辦本件貸款之人員乙○○到庭結證情節相符，並有借款契
      約書、動產抵押契約、動產擔保交易動產抵押設定登記申請書、聯邦銀行授信
      明細查詢單、高雄郵局第一０八０一號、第一０一九四號存證信函各一份在卷
      可稽，被告此部分之自白核與事實相符，洵堪認定。
（二）被告雖辯稱：貸款當時，伊在自傑公司工作，並打算以工作薪資支付貸款，但
      伊取得貸款之後，就沒有工作云云。然（１）證人即自傑公司實際負責人乙○
      ○到庭具結證稱：「（問：丙○○是否為自傑公司員工？）他是臨時工，工作
      時間不一定，就臨時工的工作時間並不會特別紀錄，只有月底發放工資的紀錄
      ：：九十一年七月份就沒有在公司工作」等語（見本院九十二年五月五日訊問
      筆錄），再觀之證人乙○○當庭提出之每月發放工資紀錄所示，被告自九十年
      一月至九十一年二月間，均未領取工資，再佐以證人乙○○前揭證詞，足見被
      告在此期間，並未在自傑公司工作。況被告於本院九十二年六月五日審理時亦
      自承：（問：工作到何時？）伊工作到九十年六月，七月開始就沒有領取薪資
      等情，而被告係於九十年十月二日，向聯邦銀行貸款，已如前述，足見被告貸
      款前，未在自傑公司工作，已有一段時間，是被告前揭所辯，顯與事實不符。
      （２）再參酌前揭證人乙○○提出之每月工人領薪紀錄所示，被告於九十年十
      月二日取得貸款後，於九十一年三月至同年六月間，依序向自傑公司領取二萬
      二千五百元、二萬七千元、二萬八千五百元及三萬元，足見被告向聯邦銀行取
      得前揭貸款後，並非全無收入，然被告竟未清償聯邦銀行分毫，是其所辯，因
      無工作，致無法清償貸款一節，亦不足取。（３）被告於自傑公司係擔任臨時
      工，工作時間並不固定，此為被告所自承，並經證人乙○○結證屬實，被告在
      資力拮據，經濟來源極不穩定之情況下，佯以設定動產擔保抵押予聯邦銀行之
      方式，向聯邦銀行貸款，於九十年十月二日取得貸款後，未清償任何款項，旋
      並於同年十二月間某日，將該車輛典當出質，嗣取得薪資後，亦未清償任何借
      款，足見被告確有詐欺之犯意甚明，被告所辯，委不足取。
（四）綜上各節所述，本件事證已臻明確，應依法論科。
三、核被告所為，係犯刑法第三百三十九條第一項之詐欺取財罪及動產擔保交易法第
    三十八條之罪。被告所犯前揭二罪間，有方法結果之牽連犯關係，應從一重之詐
    欺取財罪論處。又被告將前揭車輛出質之行為，本質上即含有遷移之性質，遷移
    行為自已包含於出質行為中，為出質行為所吸收，不另論罪。爰審酌被告貪圖私
    利，佯向告訴人借款，致告訴人陷於錯誤而核貸金額，取得貸款金額後，分文未
    償，且將前揭車輛出質他人，破壞動產擔保交易秩序，致告訴人受有財產損害，
    且事後仍未與告訴人達成和解，惟念其犯後坦認部分犯行，態度尚稱良好等一切
    情狀，量處如主文所示之刑，並諭知易科罰金之折算標準。
據上論斷，應依刑事訴訟法第四百五十二條、第二百九十九條第一項前段，動產擔保
交易法第三十八條，刑法第三百三十九條第一項、第四十一條第一項前段、第五十五
條，罰金罰鍰提高標準條例第一條前段、第二條，判決如主文。
本經檢察官林美靜到庭執行職務。
中      華      民      國      九十二      年     六    月    十九     日
                                臺灣高雄地方法院刑事第六庭
                                    審判長法官    李政庭
                                          法官    洪榮家
.                                         法官    蘇雅慧
右正本證明與原本無異。
如不服本判決，應於判決送達後十日內，向本院提出上訴狀。
                                        書記官    林誠桂
中      華      民      國      九十二      年     六    月    十九     日
附錄本判決論罪科刑法條全文：
中華民國刑法第三百三十九條
意圖為自己或第三人不法之所有，以詐術使人將本人或第三人之物交付者，處五年以
下有期徒刑、拘役或科或併科一千元以下罰金。
以前項方法得財產上不法之利益或使第三人得之者，亦同。
前二項之未遂犯罰之。
動產擔保交易法第三十八條
動產擔保交易之債務人，意圖不法之利益，將標的物遷移、出賣、出質、移轉、抵押
或為其他處分，致生損害於債權人者，處三年以下有期徒刑、拘役或科或併科六千元
以下之罰金。


司法院資訊處製作；財團法人民間司法改革基金會備份。
